臺灣雲林地方法院民事判決
110年度訴字第311號
原      告  吳紘毅  
訴訟代理人  吳宏輝律師
複  代理人  吳展育律師
被      告  建德寺  
法定代理人  傅威勝  
訴訟代理人  武燕琳律師
上列當事人間請求撤銷管理委員會決議等事件，本院於民國110
年12月30日言詞辯論終結，判決如下：
    主  文
確認被告於民國一一０年三月十三日召開之第十四屆委員會第二
次委員會之所有決議不成立。
確認被告於民國一一０年五月二日召開之第十四屆委員會第一次
委員會暨監事會聯席會之所有決議不成立。
原告其餘之訴駁回。
訴訟費用由被告負擔三分之二，餘由原告負擔。
    事實及理由
壹、程序事項：
一、按訴狀送達後，原告不得將原訴變更或追加，但請求之基礎
    事實同一者，不在此限，民事訴訟法第255條第1項但書第2
    款定有明文。本件原告原起訴請求：撤銷被告建德寺於民國
    110年3月13日召集之建德寺管理委員會議之選舉傅威勝為主
    任委員及變更建德寺公庫、郵局、古坑鄉農會帳戶印鑑章之
    決議；撤銷傅威勝於110年5月2日召集之建德寺信徒大會之
    補選陳信宏為委員及選舉傅威勝為負責人之決議（見本院卷
    一第11頁）。嗣原告之聲明迭經變更，最後於110年12月30
    日具狀變更聲明如下列聲明欄所示（見本院卷一第413頁）
    。經核原告前揭聲明，均係基於同一基礎事實，揆諸前開規
    定，並無不合，應予准許。
二、按非法人之團體，設有代表人或管理人者，有當事人能力。
    民事訴訟法第40條第3項定有明文。本件被告有一定名稱，
    設於雲林縣○○鄉○○村○○0號，擁有獨立之廟產，有一定之目
    的，由信徒組成，並設有主任委員對外為代表等情，有被告
    提出之建德寺組織章程、雲林縣寺廟登記表各乙份在卷可稽
    ，準此，揆諸前揭說明，被告自有當事人能力。
三、按確認法律關係之訴，非原告有即受確認判決之法律上利益
    者，不得提起之，民事訴訟法第247條第1項定有明文。此所
    謂即受確認判決之法律上利益，係指法律關係之存否不明確
    ，原告主觀上認其在法律上之地位有不安之狀態存在，且此
    種不安之狀態，能以確認判決將之除去者而言，若縱經法院
    判決確認，亦不能除去其不安之狀態者，即難認有即受確認
    判決之法律上利益（最高法院52年臺上字第1240號判決意旨
    參照）。查原告主張其為被告之副主任委員及代理主任委員
    ，被告於110年3月13日召開之第十四屆委員會第二次委員會
    會議（下稱系爭管理委員會）、110年5月2日召開之第十四
    屆第一次信徒大會會議（下稱系爭信徒大會）、110年5月2
    日召開之第十四屆委員會第一次委員會暨監事會聯席會議（
    下稱系爭聯席會議），係由不具有召集權之人所召開，上開
    會議所為之決議應不成立、無效，惟為被告所否認，則兩造
    間就系爭管理委員會、系爭信徒大會、系爭聯席會議所為決
    議之法律關係存否不明確，已致身為被告副主任委員及代理
    主任委員之原告在私法上權益（如法定召集權人之地位）有
    受侵害之危險，且此種不確定之狀態復得以本確認判決加以
    除去，自應認為原告對被告有即受確認判決之法律上利益，
    原告提起本件確認之訴，合於上開規定，應予准許。
貳、實體事項：
一、原告主張：
㈠、被告之前任主任委員吳瑞基於110年2月14日過世，然前任副
    主任委員傅威勝（已於109年12月26日提出辭職）與委員廖
    建榮等人先於110年3月13日自行召集系爭管理委員會開會，
    並做成補選傅威勝為主任委員等決議。但前述決議受到被告
    之監事會質疑法律效力，因此傅威勝等人自行函詢雲林縣古
    坑鄉公所，得到古坑鄉公所回函後，始改以無從召集信徒代
    表大會為由，主張類推適用民法第51條規定，以全體信徒十
    分之一連署，於110年5月2日召集系爭信徒大會，並作成變
    更信徒名冊及補選陳信宏為管理委員等決議，並於系爭信徒
    大會結束後立即召開系爭聯席會議，作成補選傅威勝為主任
    委員等決議。
㈡、然被告之前任主任委員吳瑞基於110年2月7日曾發布公告，宣
    布傅威勝請辭副主任委員以及聘任原告擔任副主任委員乙事
    ，並由原告暫代理主任委員一職，同時吳瑞基也有對委員會
    相關人員交代副主任委員之交接事宜。由於前任主任委員吳
    瑞基於同年2月14日過世，縱使吳瑞基未有指定，依建德寺
    組織章程第14條規定亦應由副主任委員代理主任委員職務，
    故原告應代理主任委員職務至次屆主任委員選出為止。而建
    德寺組織章程第21條明文規定信徒大會及委員會由主任委員
    召集，雖前任主任委員吳瑞基已亡故，但原告已有代理主任
    委員職務，故信徒大會及委員會之召集得由原告行使，並無
    所謂寺廟負責人亡故、辭職、因精神障礙或其他心智缺陷等
    問題致無法召開信徒大會之情形，自無依內政部103年8月27
    日台內民字第1031100099號函釋召開信徒大會之理由。是以
    110年2月7日以後至新任主任委員選出為止，建德寺信徒大
    會及委員會應由原告依職權召集，然110年3月13日及同年5
    月2日之三次會議均未由原告召集，則召集程序明顯有違建
    德寺組織章程第21條之規定。又系爭聯席會議係於同日系爭
    信徒大會結束後隨即召開，然系爭聯席會議事前並無發布任
    何開會通知，召集人不知為何人，會議紀錄未就此部分有所
    紀錄，而會議由委員陳永倉擔任主席，惟陳永倉並非建德寺
    管理委員會主任委員或副主任委員，程序上有違建德寺組織
    章程第21條，系爭聯席會議之召集程序明顯違反建德寺組織
    章程，會議之決議應不成立。
㈢、另查傅威勝承認曾於109年12月26日向前任主任委員吳瑞基請
    辭建德寺管理委員會副主任委員職務，被告方面雖主張傅威
    勝於同年月28日受到前主任委員吳瑞基之慰留，並以被證6
    之LINE對話紀錄主張傅威勝於110年1月10日仍以副主任委員
    身分處理公務，惟被告所謂經故主委吳瑞基慰留ㄧ事並無相
    關事證可據，而依原證8之公告，明確顯示故主委吳瑞基已
    於110年2月7日同意傅威勝之請辭，並聘任原告為副主委且
    代理主任委員，公告有張貼於建德寺公佈欄，無被告指稱未
    張貼公告之情形。被告所提之事證無法證明有傅威勝有受慰
    留之事實，至多證明傅威勝於110年1月10日尚未離職，故傅
    威勝最遲於110年2月7日已喪失建德寺副主委身分，之後亦
    不得再行使建德寺副主委之職權，更無以代理主委身分召集
    管理委員會或信徒大會之權限，故被告主張傅威勝請辭副主
    任委員並未生效，應不足採信。
㈣、綜上所述，110年3月13日召開之系爭管理委員會及同年5月2
    日召開之系爭信徒大會、系爭聯席會議，均非由代理主任委
    員之原告召集且系爭聯席會議事前並無發布任何開會通知，
    故上述會議召集方式違反建德寺組織章程第21條規定，乃無
    召集權人所為召集，非合法成立之意思機關，形式上亦為不
    具備成立要件之會議，其所為之決議當屬不成立。
㈤、並聲明：確認系爭管理委員會之所有決議不成立；確認系爭
    信徒大會之所有決議不成立；確認系爭聯席會議之所有決議
    不成立。
二、被告則以：
㈠、建德寺組織章程第14條後段「如主任委員因故不能視事，由
    副主任委員代理」應排除主任委員過世之情狀，此因主任委
    員過世後其授權基礎不復存而無從適用。縱建德寺組織章程
    第21條後段規定「信徒大會及委員會由主任委員召集，並為
    當然主席。主任委員請假時，由副主任委員擔任主席。」，
    然主任委員過世，權利義務主體消失，無從請假；顯然副主
    任委員亦無從代理擔任主席。準此，縱認前主任委員吳瑞基
    於110年2月7日果有公告聘任原告吳紘毅擔任建德寺副主任
    委員，則其代理主任委員之權限，亦隨110年2月14日吳瑞基
    主任委員過世而告消失。從而，110年2月14日之後，原告亦
    無從主張其代理主任委員之職。
㈡、被告固曾於110年3月13日召開系爭管理委員會，但未按會議
    決議結果履行；反而改依雲林縣政府110年3月29日府民禮二
    字第1102108536號函，於110年5月2日由全體信徒10分之1以
    上連署推選信徒一人擔任召集人，報請主管機關備查後由該
    召集人盡速依辦理寺廟登記須知第27點(現行條次)、第17點
    規定辦理召開信徒大會依章程規定選舉管理組織成員，完成
    補選第11名管理委員等程序。由是，系爭管理委員會之所有
    決議即難認有受確認判決之法律上利益。
㈢、又比較建德寺組織章程第21條及第22條規定，前者固然規定
    由主任委員召集，並為當然主席；但後者更解釋「如主任委
    員認為必要時，或有委員三分之二以上請求時，得召集臨時
    委員會議。」，兩相比較，可知如為常態性會議無須主任委
    員擔任召集人；限於主任委員認為有必要或三分之二以上委
    員請求，始由主任委員擔任召集人。為此，從章程用語之比
    較而言，系爭管理委員會之會議既為常態性開會，即無須主
    任委員出任召集人，亦非傅威勝自居副主任委員而召集。再
    者，系爭管理委員會，依章程第21條原本應由副主任委員擔
    任主席，然因主任委員業已過世，已欠缺授權之基礎；副主
    任委員無從代理，故其主席為臨時推選。而人民團體法第25
    條第1項係針對會員大會或會員代表大會，因系爭管理委員
    會應未違反人民團體法第25條第1項。另觀人民團體法第29
    、30條雖有類似規定例如三個月至少舉行會議一次、人民團
    體理事長無正當理由不召開理事會超過兩個會次時其法律效
    果之規定，然因建德寺組織章程第21、22條理應優先適用，
    前揭人民團體法第29、30條之規定僅能作為補充建德寺組織
    章程未規定之部分。從而，系爭管理委員會之召集程序並無
    違反建德寺組織章程第20至22條之規定。
㈣、建德寺組織章程第20條明定定期及臨時信徒大會二種，均由
    主任委員召開之。第21條後段規定「信徒大會及委員會由主
    任委員召集，並為當然主席。主任委員請假時，由副主任委
    員擔任主席。」。前已述及，主任委員過世而權利主體消失
    ，自無從請假由副主任委員代理擔任主席。而遍閱建德寺組
    織章程，毫無任何主任委員過世後管理組織應如何運作之規
    定。準此，被告依信徒連署而推舉召集人後再行於110年5月
    2日召開系爭信徒大會，並無違誤。
㈤、另，遍閱全部的人民團體法，亦乏主任委員過世時應如何處
    理之規定。雖有人民團體法第32條規定「人民團體會員（會
    員代表）大會或理事會不能依法召開時，得由主管機關指定
    理事一人召集之…」等字樣，惟觀其用語，即知此非強制規
    定；被告參照雲林縣政府之行政指導而依內政部103年8月27
    日台內民字第1031100099號函釋，由全體信徒10分之1以上
    連署推選信徒一人擔任召集人，報請主管機關備查後由該召
    集人盡速依辦理寺廟登記須知第27點(現行條次)、第17點規
    定辦理召開信徒大會依章程規定選舉管理組織成員，完成補
    選第11名管理委員等程序，自無違誤。是以系爭信徒大會為
    合法成立之意思機關，形式上即屬具備成立要件之會議，從
    而原告訴請確認系爭決議不存在於法無據。
㈥、系爭信徒大會係由建德寺信徒42人連署推選傅威勝擔任信徒
    大會召集人，報請主管機關准予備查後，由傅威勝依現行寺
    廟登記須知第27點、第17點規定於110年5月2日上午10時30
    分召開系爭信徒大會，依建德寺組織章程第12條規定依通信
    投票方式補選管理委員，並於110年5月2日召開信徒大會當
    天開票，選出第一高票之信徒陳信宏當選為委員，完成補選
    第11名管理委員。
㈦、完成補選管理委員後，管理組織員額俱已齊備，因欠缺主任
    委員，臨時管理委員會無人召集，但仍有依建德寺組織章程
    第14條由委員推選主任委員一人出任建德寺法定代理人之必
    要，乃於110年5月2日上午11時30分召開建德寺第14屆第1次
    委員會暨監事會聯席會議，先推選出陳永倉擔任臨時主席主
    持會議，再由委員互推選出傅威勝擔任主任委員，任期至11
    3年10月19日為止。上開會議過程及決議內容並未違反建德
    寺組織章程第20條至第22條規定；亦未違反人民團體法相關
    規定。
㈧、被告認為傅威勝請辭是否生效，無須列為爭點。如需列為爭
    點，被告主張其請辭不生效力，理由如下：
　⒈依國立臺灣大學附設醫院雲林分院（下稱臺大雲林分院）函
    覆鈞院關於吳瑞基前主任委員之病歷資料及出院摘要顯示，
    吳瑞基於110年2月1日起即有口齒不清之狀況及其他病徵出
    現，期間雖有110年2月5日至110年2月7日中午以前返家之紀
    錄，然其後急診、住院直至過世，均意識不清。準此，如何
    能於110年2月7日意識清楚地指示傅威勝請辭生效、並聘任
    原告擔任副主任委員？吳瑞基於110年2月7日處於失語、意
    識不清之狀態，無法為明確之意思表示。
　⒉再依照建德寺管理委員會辦事細則第六條第一項第甲款之規
    定，管理委員會下設總務組、財務組等組，其中辦理一切文
    書處理、通知各種會議及會議紀錄等，均由總務組負責。而
    當時總務組組長為廖建榮。昔日舉凡吳瑞基前主委處理廟務
    公告事項一律由其親口向總務組長廖建榮交辦；發布公文的
    程序均是電腦繕打完成供吳瑞基前主委確認無誤後簽名其上
    、並由時任副主任委員傅威勝、總務組組長廖建榮簽名確認
    後留存於委員會內備查，另始會再列印成紙本後再張貼於布
    告欄或投遞郵寄。要求副主任委員及總務組長簽名於公文底
    稿上，係因吳前主委認為以副主任委員及總務組長簽名認可
    ，即可省去開委員會之繁瑣。而原告所提出之原證8所示建
    德寺管理委員會110年2月7日公告，並非吳瑞基前主委親自
    對廖建榮組長交辦，且委員會內並無其公文底稿留存、亦無
    副主任委員及總務組長之簽名確認，眾人僅在line群組見過
    ，無人在寺廟公佈欄見過，其發布程序亦不符辦事細則規定
    ，爰否認其真正。
　⒊又聘任，應屬委任關係；故縱使辭職，其非單方行為，亦需
    聘任人允受請辭之意思表示，辭職始能生效。傅威勝固然坦
    承曾於109年12月26日以line群組發言請辭，惟因109年12月
    28日已因吳前主委慰留而撤回請辭之主張，並繼續服務廟務
    ，則傅威勝已因109年12月28日吳瑞基前主委慰留、撤回請
    辭之意思表示而繼續擔任副主任委員。
　⒋從而，被告否認原證8所示建德寺管理委員會110年2月7日公
    告為真正，並否認其效力，且直至其吳瑞基前主委過世為止
    ，傅威勝仍係擔任建德寺副主任委員等語置辯。
㈨、並聲明：原告之訴駁回。
三、兩造不爭執事項：
㈠、建德寺第十四屆管理委員之任期，自109年10月20日起至113
    年10月19日為止。
㈡、建德寺第十四屆管理委員會主任委員吳瑞基於110年2月14日
    過世，當時其任期尚未屆滿。
㈢、110年3月13日由建德寺管理委員會召開系爭管理委員會，出
    席者、會議過程及作成之決議如系爭管理委員會之會議紀錄
    。
㈣、110年5月2日傅威勝以信徒42人連署方式召集系爭信徒大會，
    出席人員、會議過程及作成之決議如系爭信徒大會之會議紀
    錄。
㈤、系爭信徒大會後，接續於110年5月2日上午11時30分召開系爭
    聯席會議，出席人員、會議過程及作成之決議如系爭聯席會
    議之會議紀錄。
四、法院之判斷：
㈠、按未辦理法人登記之寺廟，倘有一定之辦事處及獨立之財產
    ，並設有代表人或管理人者，應屬非法人團體，其性質與法
    人類似。民法對於非法人團體未設規定，其法律關係之相關
    事項，基於同一法律理由，可類推適用民法之社團法人或有
    關規定。而寺廟之信徒大會若係最高意思機關，則召集信徒
    大會屬觀念通知之準法律行為，其瑕疵或效力問題，原則應
    類推適用民法之法律行為規定（最高法院110年度臺上字第2
    582號判決意旨參照）。次按無召集權人所召集之會議，不
    能為有效之決議，其決議自始確定不生效力，無待法院撤銷
    （最高法院102年度臺上字第1614號判決意旨參照）。被告
    係已辦理寺廟登記，雖未辦理法人登記，惟依建德寺組織章
    程所載，其下有信徒，以信徒大會為一切廟務最高決策機關
    ，並由信徒大會就信徒中選任管理委員，組織管理委員會執
    行信徒大會之決議事項等，足見被告係由信徒組成之社會團
    體，而屬非法人社團，就相類事項，應得類推適用民法社團
    之相關規定，先予敘明。
㈡、依建德寺組織章程（參見本院卷一第339至349頁）第7條、第
    14條、第21條、第23條規定，信徒大會為被告之最高權利機
    構；如主任委員因故不能視事，由副主任委員代理；信徒大
    會及委員會由主任委員召集，並為當然主席；監事會每三個
    月開會一次，必要時得召開臨時會，均由常務監事召集之。
    可見依建德寺組織章程，信徒大會、委員會之召集權人為主
    任委員，在主任委員因故不能視事時，由副主任委員代理，
    而監事會、臨時會之召集權人為常務監事甚明。
㈢、系爭信徒大會係由合法召集權人召集之會議，原告請求確認
    系爭管理委員會之所有決議不成立，為無理由：
　⒈110年5月2日傅威勝以信徒42人連署方式召集系爭信徒大會，
    出席人員、會議過程及作成之決議如系爭信徒大會之會議紀
    錄，為兩造所不爭執，復有傅威勝於110年4月22日以召集人
    名義之開會通知單在卷可憑，則系爭信徒大會之召集人為傅
    威勝，堪以認定為真實。
　⒉又建德寺組織章程第14條、第21條既已明定，信徒大會之召
    集權人為主任委員，在主任委員因故不能視事，由副主任委
    員代理，則在吳瑞基主任委員於110年2月14日死亡時，即應
    由被告之副主任委員代理召開信徒大會，自無類推適用民法
    第51條規定，以全體信徒十分之一推選召開信徒大會之召集
    人之餘地。被告雖辯稱建德寺組織章程規定主任委員因故不
    能視事，該「因故」不包括主委任委員死亡之情形云云，然
    觀諸建德寺組織章程第21條明定「信徒大會及委員會由主任
    委員召集，並為當然主席。主任委員請假時，由副主任委員
    擔任主席。」，僅將擔任主席部分限縮在主任委員請假時，
    方由副主任委員擔任主席，就召集部分並未限縮在主任委員
    請假時，顯見副主任委員在代理主任委員召集信徒大會及委
    員會，並未限縮在主任委員請假時方有代理權，而此與建德
    寺組織章程第14條後段相互參照，應可得出在主任委員因故
    （包括主任委員死亡）不能視事時，在選任出下一任主任委
    員時，由副主任委員代理之。被告上開所辯限縮該「因故」
    之解釋，顯不可採。
　⒊原告固主張傅威勝已於109年12月26日請辭被告之副主任委員
    ，經前主任委員吳瑞基於110年2月7日公告，並已聘任原告
    擔任被告之副主任委員云云，然為被告所否認。經查：
　⑴依建德寺組織章程第17條後段之規定，被告之副主任委員係
    由主任委員所聘任，其任期與管理委員相同，而被告第十四
    屆管理委員之任期，自109年10月20日起至113年10月19日為
    止，為兩造所不爭執，而傅威勝係經由吳瑞基前主任委員聘
    請擔任被告之副主任委員乙情，有建德寺14屆聘字第001號
    聘書在卷可考（見本院卷一第247頁），該聘書上之任期記
    載自109年10月20日起至113年10月19日止，則傅威勝擔任被
    告之副主任委員任期應至113年10月19日甚明。
　⑵被告固不否認傅威勝曾於109年12月26日請辭副主任委員，惟
    辯稱因前主任委員吳瑞基慰留，傅威勝撤回請辭之主張，並
    繼續服務廟務等語，觀諸被告提出之LINE通訊對話畫面（見
    本院卷一第257頁），吳瑞基前主任委員確實有於110年1月1
    0日傳送「傅主任，己據.核准.部份，請你-蓋章。」等語之
    訊息予傅威勝，而傅威勝亦有於建德寺管理委員會收支單據
    粘存簿上以副主委之名義代理主任委員核章（見本院卷一第
    443至449頁），顯見傅威勝於110年1月10日仍擔任被告之副
    主任委員，則被告上開辯稱已撤回請辭之主張，應可採信。
　⑶再佐以吳瑞基前主任委員之臺大雲林分院出院病歷摘要（中
    文版）之記載，吳瑞基於110年2月7日入院，於家中自覺呼
    吸喘及無力，家人發現近一週內無法言語及右側無力。到院
    急診是意識為E4V2M6，經檢查發現泌尿到感染，肺炎、肺腫
    瘤及疑似腦部移轉，安排住院打抗生素及進一步檢查；意識
    嗜睡，肺部有囉音等語，有臺大雲林分院於110年12月6日以
    臺大雲分資字第1100009935號函檢送之吳瑞基之病情資料在
    卷可稽，則吳瑞基於110年2月7日之身體狀況縱認其意識清
    楚，亦應無法處理被告之廟務，而依建德寺組織章程第14條
    後段之規定，在主任委員因故不能視事，由副主任委員代理
    ，即應由被告之副主任委員傅威勝代理吳瑞基被告之處理廟
    務，自無由原告經主任委員吳瑞基授權代為撰文，並代為發
    建德寺管理委員會110年2月7日建事字第0207號公告甚明。
    從而，被告之副主任委員仍為傅威勝而非原告，堪以認定。
　⑷綜上，被告之副主任委員既為傅威勝，則依建德寺組織章程
    之規定，傅威勝以其為召集人召開系爭信徒大會，即為有召
    集權人所召集之會議，原告主張系爭信徒大會為無召集權人
    所召集而不成立云云，委無可採。
㈣、系爭管理委員會非合法召集權人召集之會議，原告請求確認
    系爭管理委員會之所有決議不成立，為有理由：
　  兩造對於110年3月13日由建德寺管理委員會召開系爭管理委
    員會，出席者、會議過程及作成之決議如系爭管理委員會之
    會議紀錄乙情並不爭執，則系爭管理委員會已非依建德寺組
    織章程規定由主任委員召集，形式上即屬不備成立要件之會
    議。又建德寺組織章程既已規定主任委員因故不能視事，由
    副主任委員代理之規定，自應優先適用被告組織章程規定，
    而被告之主任吳瑞基已於110年2月14日過世，即應由被告之
    副主任委員傅威勝，已如前所認定，為召集權人召開系爭管
    理委員會。況縱非由被告之副主委員為召集權人，依建德寺
    組織章程第22條規定，有委員三分之二以上請求時，得召集
    臨時委員會議，亦即，得由被告之委員三分之二以上請求時
    而召集會議，則被告辯稱因主任委員吳瑞基業已過世，已欠
    缺授權之基礎，副主任委員無從代理，且因系爭管理委員會
    既為常態性開會，即無須主任委員出任召集人，得由管理委
    員會自行召開會議云云，尚難憑採。是系爭管理委員會由非
    召集權人所召集，依上開之說明，應認系爭管理委員會之決
    議不成立。
㈤、系爭聯席會議非合法召集權人召集之會議，原告請求確認系
    爭聯席會議之所有決議不成立，為有理由：
　　系爭信徒大會後，接續於110年5月2日上午11時30分召開系
    爭聯席會議，出席人員、會議過程及作成之決議如系爭聯席
    會議之會議紀錄乙節，亦為兩造所不爭執，且被告亦未提出
    系爭聯席會議之開會通知，關於被告管理委員會之召集，雖
    吳瑞基前主任委員已於110年2月14日死亡，然依建德寺組織
    章程第21條、第22條之規定得由副主任委員召集或三分之二
    以上委員請求時得召集臨時委員會，已如前述，則被告辯稱
    臨時管理委員會無人召集，其有依建德寺組織章程第14條之
    規定由委員推選主任委員之必要，而需召開系爭聯席會議云
    云，顯不可採。且依建德寺組織章程第23條之規定，監事會
    由常務監事召集之，可知建德寺組織章程業已明定監事會須
    由常務監事召開，而被告之第十四屆常務監事為張健碩，此
    有被告109年度第十四次第一次委員會暨監事會聯席會議會
    議紀錄、當選名單在卷可參（見本院卷二第122至125頁），
    則監事會之召開，應由被告之常務監事張健碩召集之，而系
    爭聯席會議為無召集權人所召集，亦無開會通知，依上開之
    說明，應認系爭聯席會議之決議不成立。
五、綜上所述，原告主張系爭管理委員會、系爭聯席會議由無召
    集權人所召集，請求確認系爭管理委員會、系爭聯席會議之
    所有決議不成立，均為有理由，應予准許。至原告主張系爭
    信徒大會由無召集權人所召集，請求確認系爭信徒大會之所
    有決議不成立，為無理由，應予駁回。
六、本件事證已臻明確，兩造其餘攻擊、防禦方法及舉證，經核
    與判決結果並無影響，毋庸逐一論述，併此敘明。
七、訴訟費用負擔之依據：民事訴訟法第79條。
中　　華　　民　　國　　111 　年　　1 　　月　　27　　日
                  民事第一庭    法  官  吳福森

以上正本係照原本作成。
如對本判決上訴，須於判決送達後20日內向本院提出上訴狀。如
委任律師提起上訴者，應一併繳納上訴審裁判費。
中　　華　　民　　國　　111 　年　　1 　　月　　27　　日
                                書記官　程尹鈴